臺灣高等法院少年法庭裁定　　　　　　　100年度少抗字第9號
抗告人即被害人
甲女法定代理人甲母
少　　　年　　王○○　男　16歲（民國○○年○月○○日生）

　　　　　　　　　　　身分證統一編號：Ｚ000000000號　
　　　　　　　　　　　住基隆市○○區○○街177巷132號
　　　　　　　　　　　居基隆市○○區○○路31巷68號
法定代理人　　徐○○　住同上
上列抗告人因少年妨害性自主事件，不服臺灣基隆地方法院少年
法庭99年度少護字第216 號中華民國99年12月10日宣示筆錄（10
0 年1 月5 日裁定理由書），提起抗告，本院裁定如下：
    主  文
抗告駁回。                                                                
    理  由                                                                
一、本件原裁定認定：
  (一)少年非行事實：
    王○○（民國（下同）83年7 月24日生，於下列行為時，係
    14歲以上未滿18歲之少年）與甲女（82年9 月某日生，案發
    時係16歲以上未滿18歲之女子，其真實姓名、年籍及住址均
    詳如原審內代號0000-0000 號之代號與真實姓名對照表，下
    稱甲女）係同班之男女朋友關係（案發後業已分手），王韋
    竣竟基於強制性交之犯意，於99年1 月17日11時許，藉月考
    溫書為由，約甲女至基隆市○○區○○街177 巷132 號住處
    後，即帶同甲女至其房間，鎖上房門，以雙手及身體將甲女
    壓在床上，表明欲與甲女發生性行為之意，經甲女拒絕後，
    王○○仍違反甲女之意願，伸手進入甲女衣服內撫摸甲女胸
    部及全身，且強行將甲女之外褲及內褲褪去，因甲女不斷以
    言詞表示「不要」，王○○即動手毆打甲女1 巴掌，嚇令甲
    女不要吵，接著再以手指插入甲女之陰道，復脫去己身褲子
    後，不顧甲女以言詞（即「不要」）及動作（即手推）反抗
    ，強行將其生殖器插入甲女之陰道內而強制性交得逞。事後
    王○○又常以肢體、言語碰觸刺激甲女，導致甲女身心極度
    受創，乃於99年9 月間將被性侵之事告訴同學，經學校通知
    甲女母親（其真實姓名、年籍及住址均詳如原審內代號0000
    -0000A號之代號與真實姓名對照表）後訴警偵辦。案經基隆
    市警察局移送本庭調查後，裁定開始審理。
  (二)認定非行事實依據之證據及理由：
    訊據少年王○○固坦承於前揭時、地與被害人甲女發生前揭
    性交行為，惟矢口否認有何強制性交之非行，辯稱：甲女雖
    有以言詞拒絕，惟從頭至尾身體均無抗拒，且甲女事後亦書
    寫信件給伊，表示兩人還可當好友，故本件應係未違反甲女
    意願下所發生之性交行為云云。經查：
  1.前揭非行事實，業據證人即被害人甲女於警詢指述：「在99
    年1 月17日的前1 天早上，0000-0000B（即少年）打電話給
    我約我去他家看書，因為要期末考了，他跟我說他爸爸媽媽
    都在家，我覺得可以去他家一起看書，當（17）日我到0000
    -0000B家時才知道他爸媽都不在家，他家是在公寓的2 樓，
    他直接帶我去他的房間，一進房間他就把門鎖起來，他用雙
    手壓住我雙臂，把我壓在床上，他的床是單人床，我推開他
    ，他壓在我身上跟我說他想要，我跟他說不要，他的手伸進
    我的衣服摸我胸部，他想脫我的褲子，我用雙手把他的手打
    掉，不管我怎麼推他，他都不離開，我覺得他很想要，我很
    用力推開他，他還是堅持想要、摸我全身，這麼狀況持續很
    久很久，他一直壓在我身上，他的雙腳壓住我讓我沒辦法動
    ，他用手把我的腳扳開，接著他開始脫我的褲子，我用雙手
    用力想把他推開，但我沒辦法推開他，因為他力氣太大，他
    把我的外褲、內褲都脫下來，接著脫自己的褲子，他就開始
    對我做那件事情，他插入我的時候我就開始大叫，我一直推
    開他，我一直想要推開他，他一直想要把性器官插入我的性
    器官，最後我沒力氣了，我很害怕，我也怕他會傷害我，他
    就得到了，他的性器官就放進去我的性器官裡面，他前後一
    直動，我不知道時間過了多久，他用好就停了，我說我要回
    家，他就說要送我回家，我跟他說不用，我就自己回家……
    」，「（問：妳上述提及妳遭性侵害的過程中很害怕，有何
    狀況讓妳很害怕？）他脫下我的褲子時，我很緊張、很害怕
    ，一直跟他說不要，他就打我一把掌叫我不要吵，我很怕也
    會一直傷害我」等語綦詳（見原審卷第4 頁反面至第5 頁反
    面），復於原審訊問時證述：「（問：99年1 月17日上午11
    時許，妳是否有到少年家？）有」，「（問：為何會去他家
    ？）他找我去看書，我是11點多到的」，「（問：到少年家
    之後，有無發生何事情？）有。我一到他家，他就直接帶我
    到他房間，我要拿書出來看，他把門鎖起來，他的房間在2
    樓，他就整個身體往我身上壓，把我壓在床上，我推開他，
    他還是不離開，他的雙手一直摸我，我一直推開他，他還是
    不離開，他說他想要和我發生關係，我說不要，他還是硬要
    ，他一直摸我，他有脫我的內外褲，我不知道他有無脫自己
    的褲子，然後他用他的性器官放到我的陰道內，我一直推開
    他，我有喊叫，叫不要，他還是繼續，我不知道放進去多久
    時間，有一陣子，我不知道他有無射精，我還是一直推開他
    ，他還是一直用，之後他就停下來，我說我想回家，他說他
    要送我回家，我說不用我自己回家，他沒有叫計程車送我回
    去，是我自己回家」，「（問：在剛才過程中，他除了用生
    殖器插入妳的陰道，他有無用手指插入妳的陰道？）有」，
    「（問：他是先用手指或生殖器插入妳的陰道？）先用手指
    」，「（問：他用手指插入時，妳有無將他的手拉開？）有
    ，但是他還是繼續弄，我拉不開」等語明確（見原審卷第41
    至43頁）；此外，復有案發現場照片8 張及行政院衛生署基
    隆醫院受理疑似性侵害事件驗傷診斷書在卷可稽；且少年於
    本院少年調查官為審前調查時亦坦承本件強制性交非行，復
    於原審99年11月19日訊問時供述：「本件我承認我有做」，
    「（問：性侵害過程是否如同被害人所言？）我承認有將生
    殖器插入被害人的陰道，過程差不多如同被害人所言，但她
    沒有推，只有一直說不要（後改稱被害人有推幾下）」等語
    （見原審卷第48頁）；再參以少年案發後在就讀之基隆市立
    培德工家職業學校自述時，亦寫明：原本帶她（指甲女）回
    家要一起看書的，後來就發生事情了，她有推開我，也有說
    可以不要嘛等語，亦有培德工家學生行為自述表在卷可按，
    足見被害人甲女前揭指述及證述為可採。少年於警詢及原審
    99年12月10日調查及審理時辯稱甲女僅以言詞拒絕，未以身
    體抗拒云云，乃事後卸責之詞，不足採信。
  2.少年雖辯稱係甲女找一群人毆打他，上述自述表係遭毆打他
    之人脅迫所為云云，惟少年自承該自述表係在老師、教官面
    前書寫，書寫時毆打伊之人並不在場，故該自述表是否遭脅
    迫所為，已非無疑，且其嗣在本庭訊問時亦曾坦承甲女有推
    開他之行為，已如前述，故其此部分辯稱縱屬實，亦不影響
    本件非行之認定。
  3.少年雖又辯稱甲女事後亦書寫信件給他，表示兩人還可當好
    友，故本件應係未違反甲女意願下所發生之性交行為云云。
    查甲女事後雖曾以書信表示「謝謝你曾經對我很好」「以後
    還是朋友芭」「我也會答應你，我不會不理你啊」等語，有
    少年提出之信紙在卷可稽；然少年與甲女本係男女朋友關係
    ，並非一般陌生人遭強暴之情形，是甲女於案發心情平復後
    ，基於曾為男女朋友交往之情誼為上述語句，尚難悖於常情
    。況此書信亦未提及案發當日並未遭少年性侵之事，且少年
    自始均自承甲女於案發時有以言詞表示拒絕之意，故自難以
    此書信即謂本件係未違反甲女意願下所發生之性交行為。
  4.綜上所述，少年所辯不足採信。本件事證明確，少年對甲女
    為強制性交之非行堪以認定。
  (三)處遇理由： 
  1.核少年王○○所為，係觸犯刑法第221 條第1 項之強制性交
    罪之刑罰法律。原審審酌本件少年前未曾有非行紀錄（參原
    審少年前案紀錄表），素行尚佳，在校雖曾因抽菸及偷騎機
    車而被記大過，惟並未有重大品行上瑕疪，且係因欠缺法治
    觀念、衝動及自我掌控能力不足而為本件非行，亦無不良工
    作經歷（參原審卷附少年調查官調查報告），是依其品行、
    性格、經歷等情狀，原審認以不受刑事處分為適當，然查其
    為12歲以上未滿18歲之少年，有其年籍資料在卷可稽，依法
    應諭知適當之保護處分，以資矯正。
  2.另依少年調查官之調查報告略以：
  (1)身心狀況：少年個性內向隨和，欠缺同理心，思考辨別能力
    不足，欠缺法治觀念及法律常識，好奇心強，延緩動機滿足
    之能力不佳，衝動，自我掌控能力不足，缺乏是非判斷能力
    ，易衝動行為不考慮後果，對於他人之不好及受傷之感受，
    少年常覺得興奮，感覺少年所做行為多遊走於法律邊緣，對
    於少年近半年來連續對被害人惡作劇及言語及肢體侵犯，少
    年也自稱當時覺得好玩所致。
  (2)家庭功能：家庭功能與組織尚可正常發揮，然父親因忙於警
    衛事業，三班輪值制及母親於銀行任工友工作早出晚歸，無
    暇注意少年行蹤。平日生活起居皆由自行照料，家長對少年
    在外無法有效掌控其行蹤。雙親對少年雖關愛但採放任之教
    養態度，少年與妹之間互動少；少年對家庭情感依附力尚存
    在，但少年遊走於舊家及新家之間，非行之地點即在舊家。
  (3)就學、就業情形：少年國中畢業，原就讀培德餐飲科，在校
    曾因抽菸、偷騎摩托車被記2 個大過，嗣因發生此事件而遭
    退學，現在萊爾富超商工作，輪值3 班。
  (4)社會環境：少年以前交往之友伴多於玩樂時認識，少年易相
    信他人，對友伴無戒心，不知謹慎擇友，結交之友伴多以同
    學為主，放假多會去網咖消磨時間。他的同性好友都是高職
    同學，在異性朋友部分，他表示交過4 個女朋友，此次的受
    害者也是其中之一。
  (5)心理測驗結果與建議：心理測驗結果顯示少年不認同性加害
    行為應加以處罰，並沒有受到藥物影響，贊同男尊女卑，對
    受害者缺乏同理心，對性加害者持正面看法，不認為性慾難
    控制，少年有嚴重心理不健康的問題、沒有精神病症狀，有
    反社會型性格傾向。少年的家庭單純，但因父親工作性質與
    少年較疏遠，對其生活狀況並不太清楚，他與受害者交往不
    久，即發生關係，兩人於2 月底分手，原本親密關係即是兩
    人的秘密，無奈少年分手後一直以言語嘲弄受害人，在受害
    人身心不堪負荷的狀況下，同學竟為了幫助受害人出氣而傷
    人，才使整件事曝光，整件事少年絕對要負完全責任，對於
    其所犯，他表示真得很對不起受害者，並說以後會克制自己
    。
  (6)具體處遇意見：綜上所述，少年超我力量薄弱，缺乏思考辨
    別及自我掌控能力，也欠缺同理心。其於調查中自言因一時
    貪慾，引而非行，但當時與被害人是男女朋友關係。審酌少
    年因衝動、思慮不精而犯下非行，其經調查輔導中予以解說
    少年始知知錯後悔，而其近日表現稍穩定，有於萊爾富超商
    工作，閒暇時多能待在家中，故認可給少年自新之機會，惟
    其行為仍有長期輔導之必要，建請予以保護管束處分，以利
    協助其知悉法律常識，禁絕非行，並導其循正途努力向上，
    俾促其改過遷善等語，有本院少年事件調查報告在卷可稽。
  3.原審依據本庭調查結果，並參酌上述少年調查官調查報告所
    述少年身心狀況、家庭狀況、就學、工作及交友情形等情，
    認少年欠缺法治觀念及法律常識，個性衝動，因一時貪慾即
    不顧被害人抗拒而對之為強制性交，顯見其對自己性衝動之
    控制欠佳，復於案發後連續對被害人惡作劇及以言詞及肢體
    侵犯，對受害者欠缺同理心，且經收容後雖已表悔悟，然仍
    未坦承全部非行；又少年家庭組織正常，父母對少年雖尚關
    愛，惟因父母忙於工作無暇注意少年行蹤，家庭督管功能非
    佳，參以心理測驗結果顯示少年欠缺正確兩性關念，且有嚴
    重心理不健康問題及反社會型性格傾向，實有長期為法治教
    育及心理輔導之必要，故認少年調查官所提出之處遇意見為
    可採，爰諭知保護管束之處分，期能透過長期輔導協助少年
    建立正確法治及兩性觀念，學習控制衝動、性慾，培養同理
    心，並改善其心理不健康之問題，以免再犯。至被害人如因
    本件而受有精神上之損害，則應另循民事訴訟程序或其他法
    定程序以為救濟，併此說明。
二、本件抗告意旨：
  (一)被害人於99年10月16日警詢時，因多次緊張停頓而無法繼續
    陳述，甚且表示需要休息，顯見被害人當時回憶起遭少年性
    侵時遭強暴威脅所受心理、生理上創傷極為嚴重，被害人同
    時並陳述：「他插入我的時候我就開始大叫，我一直推開他
    （無法繼續陳述）」，又稱「最後我沒力氣了，我很害怕，
    我也怕他會傷害我」，「（問：妳上述提及妳遭性侵害的過
    程中很害怕，有何狀況讓妳很害怕？）她脫下我的褲子時，
    我很緊張、很害怕，一直跟他說不要，他就打我1 巴掌，叫
    我不要吵，我很害怕他會一直傷害我」等語，再再可證少年
    強押被害人並使用暴力，致使被害人無法動彈抵抗，少年體
    型、力量均比被害人大，被害人多次在同日筆錄表示有推開
    少年，而少年竟在事後偵訊、審判時否認被害人推開之事實
    ，惟少年於99年11月22日悔過書中則載記：「可能她真的有
    反抗，我可能不知道了」等語，亦可資證明少年亦不排除被
    害人有推開之行為。然少年卻一再否認被害人有任何反抗動
    作，僅承認被害人有說不要，顯見少年為避重就輕、推諉卸
    責之意。
  (二)被害人個性溫和善良，事後為免父母傷心及維護自身名譽，
    並未對友人透露，雖有寫信給少年表示不計前嫌，然此信竟
    遭少年之輔佐人曲解為「未違反被害人意願下發生性行為」
    之證據。被害人在校忍受少年之冷嘲熱諷等侮辱，生理痛復
    遭少年以「懷了我的小孩」戲謔，並對被害人毛手毛腳，完
    全不尊重被害人之隱私、名譽及人格尊嚴。
  (三)被害人好友0000-0000E於99年10月16日警詢時證稱：「我知
    道他對0000-0000 （即被害人）性侵害又開始找另1 位對象
    」，「剛開始被害人不喜歡少年，但他一直要被害人給他機
    會，他們才開始交往」，顯見少年犯後不具悔意，且變本加
    厲尋找其他對象，如少年事件調查報告中綜合分析所載：「
    易衝動行為不考慮後果，對於他人之不好及受傷之感受，少
    年常覺得興奮」，「他與受害者認識一個月即發生性關係，
    一直到2 月底分手，分手他常以語言『你懷我的小孩』在眾
    人面前嘲弄受害人者」等語，少年在交往不久時間就與被害
    人發生性關係，顯係違反被害人意願，且以強暴脅迫手段所
    為，事後又不體諒被害人畏懼、不願公諸於世的害怕心理，
    接二連三嘲弄被害人；該報告同時亦指出：「少年不認同性
    加害行為應加以處罰，並沒有受到藥物影響，贊同男尊女卑
    ，對受害者缺乏同理心，對性加害者持正面看法，不認為性
    慾難控制，少年有嚴重心理不健康的問題」，顯見少年特別
    需要加強兩性平等教育及對女性尊重等人際關係教育。
  (四)按國家所以介入施以感化教育觀之，其目的應在於對該等少
    年提供就學的機會及在家的溫暖照顧。本件少年父親忙於警
    衛事業三班輪值，母親於銀行認工友早出晚歸，皆無瑕注意
    少年行蹤，少年平日生活起居皆由自己照料，家長對少年在
    外行蹤無法有效掌握，是少年在家無法供以溫飽照顧，並因
    本事件經培德餐飲科退學，且未在便利商店打工，則少年目
    前並未有就學機會，依上開說明，少年有必要處以感化教育
    ，讓其回歸正常生活及學習環境。
  (五)綜上所述，原審對少年裁定施以交付保護管束處分，對矯正
    少年性觀念偏差及兩性包尊重之教育顯嫌不足，爰請撤銷原
    裁定，更為感化教育裁定等語。
三、經查：
  (一)按少年事件處理法的立法目的，為保障少年健全的自我成長
    ，調整其成長環境，並矯治其性格，非以報應少年或施以刑
    罰為宗旨，此觀少年事件處理法第1 條規定自明。少年法院
    對少年事件，得斟酌少年所為非行的嚴重性、行為所表現的
    危險性，及關於對於少年未來行為的期待性等條件考量，諭
    知相當的保護處分，以收輔導、教育之效。又少年法院審理
    事件，應對少年裁定諭知之保護處分，包括訓誡，並得予以
    假日生活輔導、交付保護管束並得命為勞動服務、交付安置
    於適當之福利或教養機構輔導、令入感化教育處所施以感化
    教育等，少年事件處理法第42條第1 項定有明文。再按少年
    事件保護處分方式之擇定，係由少年法庭綜合少年與事件有
    關之行為、品格、經歷、身心狀況、家庭情形、社會環境、
    教育程度等一切必要事項，選擇刑罰以外有利教化之適當方
    式為處遇，與一般刑事案件之量刑思維並非盡同。倘其未有
    逾越法律所規定之範圍，或濫用其權限，即不得任意指摘為
    違法（最高法院75年度台上字第7033號判例要旨參照）。
  (二)原審審酌少年非行特性、前案紀錄，並參酌少年調查官調查
    報告所述少年身心狀況、家庭狀況、就學、工作及交友情形
    等情詳為斟酌，且依調查報告中提出之處遇意見，諭知保護
    管束之處分，期透過長期輔導協助少年建立正確法治及兩性
    觀念，學習控制衝動、性慾，培養同理心，以免再犯，尚難
    認原審關於處分方式之擇定，有何顯失妥適之情形，揆諸上
    開說明，要難遽謂原裁定不當。抗告人雖提出證人即被害人
    好友0000-0000E上開所述，然此並無其他積極事證足資佐證
    ，已難採為真實。至抗告人雖再以少年之兩性觀念偏差、為
    本件非行後之態度不佳及家庭、就學、工作狀況，認應處以
    感訓教育云云。惟按少年保護事件之處遇，係以少年之健全
    養育為其基礎理念，著重少年觸法後之優先保護，若少年在
    保護管束期間違反應遵守之事項，情節重大，或曾受留置觀
    察處分後，再違反應遵守之事項，足認保護管束難收效果者
    ，少年保護官得聲請少年法院裁定撤銷保護管束，將所餘之
    執行期間令入感化處所施以感化教育，其所餘之期間不滿6
    月者，應執行至6 月，少年事件處理法第55條第4 項定有明
    文。是本件少年保護管束期間若違反應遵守之事項，情節重
    大，仍可依前開規定撤銷保護管束，將所餘之執行期間令入
    感化處所施以感化教育，以達矯正少年之目的。綜上所述，
    抗告人認原審未裁定少年令入感化處所施以感化教育，對矯
    正少年性觀念偏差及兩性包尊重之教育顯嫌不足云云，指摘
    原裁定不當，為無理由，應予駁回。
據上論結，應依少年事件處理法第64條第2 項，刑事訴訟法第41
2 條，裁定如主文。
中    華    民    國  100     年    1     月    28    日
                      少年法庭  審判長法  官  陳志洋
                                      法  官  遲中慧
                                      法  官  謝靜慧
以上正本證明與原本無異。
不得再抗告。
                                      書記官  陳泰寧
中    華    民    國   100    年    2     月    1     日